【裁判字號】    99,台上,1244
【裁判日期】    990304
【裁判案由】    業務過失致人於死
【裁判全文】
最高法院刑事判決            九十九年度台上字第一二四四號
上  訴  人  甲○○
上列上訴人因業務過失致人於死案件，不服台灣高等法院高雄分
院中華民國九十七年一月十一日第二審判決（九十六年度交上訴
字第一０七號，起訴案號：台灣高雄地方法院檢察署九十五年度
偵字第二四０三四號），提起上訴，本院判決如下：
    主  文
上訴駁回。
    理  由
按刑事訴訟法第三百七十七條規定，上訴於第三審法院，非以判
決違背法令為理由，不得為之。是提起第三審上訴，應以原判決
違背法令為理由，係屬法定要件。如果上訴理由書狀並未依據卷
內訴訟資料，具體指摘原判決不適用何種法則或如何適用不當，
或所指摘原判決違法情事，顯與法律規定得為第三審上訴理由之
違法情形，不相適合時，均應認其上訴為違背法律上之程式，予
以駁回。本件原判決綜合全部卷證資料，認上訴人甲○○確有原
判決事實欄所載之業務過失致人於死之犯行，已詳所憑之證據
與認定之理由，就上訴人否認犯罪，辯稱其於路口停等紅燈時，
被害人之兩輪電動車還沒出現，且未看到同案被告吳燕芬（已判
刑確定）在路邊停車，於綠燈起步後不久，即聽到右後方有碰撞
聲，停車後才發現被害人躺在右後輪下，其依規定駕駛，根本無
從預見右後方有車子接近云云，認不足採信，於理由內詳予指駁
、說明。因而撤銷第一審之無罪判決，改判論處上訴人從事業務
之人，因業務上之過失致人於死罪刑。從形式上觀察，並無足以
影響判決結果之違法情形存在。上訴意旨略稱：(一)案發當場經警
方多角度、多次勘查檢驗，並經保險公司專員及其他相關機關仔
細比對查驗，均無任何證據顯示上訴人駕駛車牌號碼X8-861號營
業貨櫃曳引車聯結車牌號碼13─UB號拖車（下稱聯結車）有與被
害人之兩輪電動車擦撞跡象，既無任何實際證據證明兩車有擦撞
之事，原審以臆測之詞入人於罪，有違證據法則之違法。(二)上訴
人從頭至尾未曾看見被害人之行車路徑，且依原審勘驗現場拍攝
之台灣郵政股份有限公司路竹竹南郵局（下稱竹南郵局）監視器
錄影光碟翻拍之編號六十七至七十一照片顯示：「被害人騎乘之
電動車與被告甲○○聯結車一起向前行駛，並離開畫面」，依經
驗及論理法則，被害人通過最狹窄之處都未與上訴人發生擦撞接
觸，則通過該處後被害人應行駛靠右且無違規停車阻礙去路之慢
車道，更不可能與上訴人有任何擦撞情形，尤其上訴人信賴其餘
用路人亦應同遵守相關道路交通安全規則，並盡相當之注意義務
，但對不可知之行為應無防範義務，因而被害人一瞬間忽然摔倒
於上訴人輪下，既非出於上訴人之故意或過失之擦撞，則雖然遭
上訴人之聯結車輾斃，亦無歸責於上訴人之理；又被害人是否另
與他人相撞或為閃避其他狀況而摔倒於路上，致遭偶然通過之聯
結車輾斃，均非上訴人於極短促之一秒內所能預見及避免，如此
上訴人之駕駛行為與被害人之死亡結果間即無相當因果關係，上
訴人無任何過失。原審完全未考慮當時之實際情形，遽為判決，
當然違背法令云云。
惟查：(一)、證據之取捨、證據證明力之判斷，以及事實有無之認
定，屬事實審法院之職權，苟其取捨判斷與認定，並不違背論理
法則及經驗法則，即不容任意指為違法，而執為適法之第三審上
訴理由。原判決依憑同案被告劉鋼民（已判決無罪確定）、吳燕
芬、李麗雲（竹南郵局郵務員工）之證詞，及上訴人自白確有於
案發時間駕駛聯結車經過肇事地點，聯結車右後輪輾壓被害人，
造成身體多處創傷，因出血性休克當場死亡等語之供詞，暨道路
交通事故現場圖、道路交通事故調查報告表(一)、(二)、現場照片、
道路交通事故現場示意圖、竹南郵局監視器翻拍照片、肇事車輛
照片、高雄縣政府警察局舉發違反道路交通違規事件通知單、原
審民國九十六年十二月二十四日勘驗竹南郵局監視器錄影光碟之
勘驗筆錄等證據資料，資以認定上訴人為從事駕駛業務之人，有
於原判決事實欄所載之時間駕駛聯結車，沿高雄縣路竹鄉○○村
○○路由南往北方向行駛，行經該路七一二巷口即竹南郵局前之
交岔路口停等紅燈時，目睹吳燕芬在竹南郵局前路邊臨時停車之
動作，本應注意車前狀況及兩車併行之間隔，並隨時採取必要之
安全措施，適被害人駕駛兩輪電動車行經該處，見吳燕芬開啟車
門下車後站在車旁道路上，為閃避吳燕芬之人車即欲稍往道路內
側偏行，而上訴人駕駛上開聯結車於綠燈起步後行經竹南郵局前
時，亦疏未注意吳燕芬開啟車門下車後站在車旁道路上之車前狀
況，及未注意兩車併行之間隔並採取必要之安全措施，致與被害
人駕駛之兩輪電動車發生擦撞，被害人因而遭上訴人所駕駛之聯
結車右後輪輾壓，造成身體多處創傷，因出血性休克當場死亡。
吳燕芬肇事後立即跑進竹南郵局委請郵務人員報警，嗣因誤認被
害人之死亡與其無關而逕行離開現場；而上訴人肇事後則留在現
場等候，於有偵查權限之公務員尚未發覺其犯罪前，主動向到場
處理之員警表明其為肇事者，自首而接受裁判等情，已說明本於
調查所得心證，分別定其取捨而為事實判斷之理由。所為論斷，
核無違背客觀存在之經驗法則與論理法則，自屬原審採證認事職
權之合法行使，並無上訴意旨所指原審以臆測之詞認定事實之違
反證據法則之情事。上訴人依憑己見否認聯結車與兩輪電動車擦
撞，而任意指摘原判決違法，殊與法律規定得為第三審上訴理由
之違法情形不相適合。(二)、汽車行駛時，駕駛人應注意車前狀況
及兩車併行之間隔，並隨時採取必要之安全措施，道路交通安全
規則第九十四條第三項定有明文。上訴人既係領有職業聯結車駕
駛執照，其駕車自應知悉並注意上述道路交通安全規定。卷查竹
南郵局監視錄影翻拍之畫面及原審勘驗該監視錄影光碟之勘驗筆
錄均清楚可見吳燕芬、被害人及上訴人之車輛均同向而行，吳燕
芬之自小客車違規停車在先，接著被害人騎乘電動車行經該處，
而後上訴人之聯結車隨後出現緊鄰在被害人之左後方向前行駛等
情，再查，當時天候晴朗、日間自然光線、柏油路面狀況乾燥、
無缺陷、無障礙物、視距良好，有前揭道路交通事故調查報告表
可稽，即上訴人於肇事當天檢察官偵訊中亦自承於停等紅燈時有
看到郵局前面有停車等語，足證上訴人停等紅燈時確實目睹吳燕
芬停車開門之動作，則其於綠燈起步後自應注意吳燕芬開啟車門
下車後站在車旁道路上之車前狀況，及應注意兩車併行之間隔並
採取必要之安全措施，依上訴人之智識、能力，應無不能注意之
情事，乃上訴人竟疏於注意上揭規定，致其所駕駛之聯結車與被
害人所駕駛之兩輪電動車發生擦撞，被害人因而人車倒地，身體
遭聯結車右後輪輾壓，造成傷重當場死亡，顯見上訴人確有過失
，且其過失肇事行為與被害人死亡結果間，有相當因果關係至為
明確。從而竹南郵局之監視錄影畫面雖未錄到兩車擦撞之情形，
仍無從為有利於上訴人之認定。上訴意旨所稱上訴人始終未見被
害人之行車路徑云云，苟屬可信，則對於確實在聯結車右前方同
向行駛之被害人兩輪電動車，上訴人駕駛聯結車隨後前行，上訴
人沒有看到，更足以證明上訴人對於車前之狀況顯然有未注意之
過失。故上訴意旨猶執前詞謂其無任何過失行為云云，顯非依據
卷內資料而為指摘，非屬合法之上訴理由。衡以前開說明，其上
訴為違背法律上之程式，應予駁回。
據上論結，應依刑事訴訟法第三百九十五條前段，判決如主文。
中    華    民    國  九十九  年    三    月    四    日
                      最高法院刑事第十三庭
                          審判長法官  賴  忠  星
                                法官  呂  丹  玉
                                法官  吳      燦
                                法官  蔡  名  曜
                                法官  葉  麗  霞
本件正本證明與原本無異
                                      書  記  官
中    華    民    國  九十九  年    三    月    八    日
                                                      m

司法院資訊處製作；財團法人民間司法改革基金會備份。
